臺灣高等法院臺中分院民事判決
111年度建上易字第36號
上  訴  人  駿曜配管材料有限公司

法定代理人  陳琮竣  

訴訟代理人  涂朝興律師
被 上 訴人  錦興工程有限公司

法定代理人  張鈞丞  
訴訟代理人  林柏裕律師
上列當事人間請求給付工程款事件，上訴人對於中華民國111年7
月28日臺灣臺中地方法院110年度建字第110號第一審判決提起上
訴，本院於111年12月7日言詞辯論終結，判決如下：
    主      文
上訴駁回。
第二審訴訟費用由上訴人負擔。
    事實及理由
一、被上訴人主張：業主即訴外人○○集團將其「○○思源i-Tower
    商辦大樓新建工程」（下稱大樓新建工程）中之機電系統，
    交予訴外人○○系統整合股份有限公司（下稱○○公司）統包，
    ○○公司將其中之配管工程交由訴外人○○水電工程行（下稱○○
    水電）承包，嗣因○○水電無法繼續施工，乃由上訴人承接○○
    水電承包之工項。嗣被上訴人於民國110年2月19日與上訴人
    就汙水管路銜接及焊接、污水泵放置安裝、管路防靜電處理
    安裝、自來水箱旁通管銜接及焊接、自來水箱溢水口銜接及
    焊接、揚水機房補漏及修改測試、揚水泵一次撤管路焊接、
    自來水箱管路一次撤焊接、B1裙樓汙水管路銜接及SUS閥件6
    吋以下更換等工程項目成立承攬契約（下稱系爭契約）。被
    上訴人進場施作並於110年3月31日前完工，工程款合計126
    萬5千元（未稅），加計「前次工程尾款7萬」元及營業稅5%
    ，合計140萬1750元。兩造嗣因工程款之給付發生爭執，經○
    ○公司經理陳○○協調後以90萬元達成和解（下稱系爭和解）
    ，惟系爭和解範圍不包括上訴人於110年2月8日給付之「前
    次工程款」（即被上訴人於109年12月25日至110年1月31日
    間系爭契約成立前可請領之工程款）40萬元（下稱系爭40萬
    元）。為此依承攬契約之法律關係請求給付積欠之工程款，
    並聲明：（一）上訴人應給付被上訴人140萬1750元及自起
    訴狀繕本送達之翌日起至清償日止，按年息百分之5計算之
    利息。（二）願供擔保，請准宣告假執行。
二、上訴人則以：○○水電前因承攬○○公司之大樓新建工程機電系
    統，向上訴人購買材料，嗣○○水電無力繼續施作且未給付材
    料款，工人或下游廠商不願進場施作，上訴人遂依○○公司建
    議，自109年12月4日起接手承攬○○水電未完成之工作，上訴
    人接手後，為求工程順利進行，同意由○○水電之原協力廠商
    繼續施作未完成之工作。又因年關將近，且○○水電尚積欠協
    力廠商款項，上訴人乃同意於系爭承攬契約成立前之110年2
    月8日預付被上訴人系爭契約之工程款40萬元。被上訴人所
    稱47萬元前次工程款，與上訴人無關，不得對上訴人請求。
    又被上訴人完成之工程品質不佳，有焊接處未作表面酸洗處
    理等多處瑕疵。經上訴人發函催告被上訴人改善，未據改善
    且拒絕修補，上訴人因另請他人修補工作瑕疵支出費用含稅
    共30萬3405元，上訴人本得予以扣除。嗣於110年4月中旬經
    陳○○協調，兩造就系爭承攬契約協議以90萬元價款及4萬500
    0元稅款為承包總價，達成系爭和解，惟上訴人此前已就系
    爭契約預付系爭40萬元工程款，被上訴人請求之金額自應扣
    除系爭40萬元云云，資為抗辯。
三、原審被上訴人一部敗訴、一部勝訴之判決，即判命上訴人應
    給付被上訴人94萬5000元及自110年10月20日起至清償日止
    ，加計法定遲延利息，並附條件為假執行及免為假執行之宣
    告。另駁回被上訴人其餘之訴及假執行之聲請，上訴人就其
    敗訴部分提起上訴，並上訴聲明：（一）原判決判命上訴人
    給付逾54萬5000元本息部分廢棄。（二）上開廢棄部分，被
    上訴人在第一審之訴駁回。被上訴人則答辯聲明：上訴駁回
    （原審駁回被上訴人其餘請求，及判命上訴人給付54萬5000
    元本息部分，均未據上訴，不在本院審理範圍）。
四、本院之判斷：
（一）關於兩造間於110年2月19日成立系爭契約，嗣因工程款之
      給付發生爭執，經陳○○協調後於110年4月15日以90萬元達
      成系爭和解，且系爭和解協議的範圍包括系爭契約之工作
      瑕疵等情，兩造並無爭執（本院卷139頁），且兩造亦不
      爭執於系爭契約成立前，上訴人曾於110年2月8日給付系
      爭40萬元予被上訴人，是本件有待審酌之爭點僅為系爭40
      萬元是否為上訴人就系爭契約預付予被上訴人之工程款。
      而依民事訴訟法第277條之規定，自應先由上訴人就此有
      利於己之事實，舉證證明之。經查：
　　⒈據證人即○○公司工地主任邱○○於原審證稱：○○公司原將系
      爭工程發包給○○公司施作，○○水電則是○○公司的協力廠商
      ，○○公司因資金問題無法付款給工人或協力廠商，○○公司
      乃與○○公司解約，而上訴人原協助○○水電運送材料。嗣○○
      公司將後續工程交給上訴人施作，上訴人施作的內容與○○
      公司的合約內容相同，上訴人進場後，○○水電仍繼續施作
      約一、二個月，後因資金問題退場。被上訴人是原本○○水
      電施工期間的協力廠商，在○○公司承攬階段及上訴人承攬
      階段，被上訴人施作的項目是相同的等語（原審卷360、3
      61頁），另證人陳○○於原審亦證稱：相關廠商進場、退場
      情形與證人邱○○證述相同。我是沿用和○○公司的契約內容
      與上訴人簽約，本件紛爭發生後，我有看過被上訴人給上
      訴人的報價單，是被上訴人法定代理人拿給我看的等語（
      原審卷363、364頁以下）。依據上開證人之證述，堪認系
      爭契約之工程項目原由○○公司發包給○○公司，○○水電為○○
      公司之協力廠商，被上訴人則為○○水電之協力廠商。又系
      爭契約之報價單載明「本報價不含前次工程尾款7萬」（
      新北地院卷19頁），足見被上訴人所稱之前次工程尾款，
      確係被上訴人此前配合○○水電之指示進場施作所生之工程
      款，與系爭契約無關。
　　⒉又證人陳○○於原審證稱：被上訴人法代在與上訴人發生請
      款紛爭之後有來找過我，他說他已經完工了，但上訴人卻
      沒有完全付款。當初有達成一個協議，印象中是說以90萬
      元（未稅）支付工程款，原審卷41頁的發票就是雙方協議
      以90萬元做為工程款的約定，日期是110年4月15日，協調
      當時兩造針對契約的範圍等有所爭執，且上訴人有提到過
      銲道酸洗的問題，沒有詳細列計各項爭議內容，只是以一
      個總價做為這件工程的結算金額。我當初是依照報價單的
      內容來協調，以總價90萬元解決問題，所謂的90萬元就是
      指被上訴人施作，上訴人所應給付之全部工程款，以90萬
      元解決，就是包含已經領取及尚未領取合計90萬等語（原
      審卷364至366頁）。是依證人陳○○上開證述，足認兩造於
      110年4月15日確以總價90萬元就系爭契約之工程款達成系
      爭和解，和解協議的範圍包括系爭契約之工作瑕疵，且所
      稱總價90萬元包括被上訴人已經領取及尚未領取者合計90
      萬元，惟尚無從憑以認定該90萬元包括系爭40萬元。。
　　⒊上訴人提出之110年2月8日廠商收款簽收單簽收欄僅記載「
      ⒈現金工程款：肆拾萬元整」（新北地院卷63頁），惟系
      爭契約於110年2月19日始成立，則系爭40萬元是否為系爭
      契約之工程款確有疑問。系爭和解成立前，上訴人於110
      年4月9日發予被上訴人之函文說明稱：「一、貴司於110
      年2月8日請領工程款肆拾萬元整（含稅），至今尚未收到
      貴司開立之發票，請於收文後7日內交付本公司二、貴司
      本期工程款玖拾肆萬伍仟元整（含稅），尚未收到貴司開
      立之發票，請收文後盡速記出以利本公司後續放款作業」
      （參新北地院卷65頁）。上訴人於函文中已明確區分工程
      款40萬元，及本期工程款94萬5000元，要求被上訴人分別
      開立發票，且上開二筆款項合計134萬5000元（含稅），
      亦高於系爭契約約定之工程款126萬5千元（未稅，含稅為
      132萬8250元），可見系爭和解成立前，上訴人並未將系
      爭40萬元列計於系爭契約之工程款內。
　　⒋被上訴人經陳○○協調後於110年4月15日以90萬元達成系爭
      和解後，旋於同日將開立94萬5000元之發票以LINE傳送予
      上訴人，有翻拍照片可稽（原審卷41頁），上訴人於原審
      並陳稱：上開94萬5000元係110年4月中旬陳○○經理居中協
      調後，兩造同意之結果，雖勉為其難，上訴人亦願同意90
      萬元為工程總價，4萬5000元為稅款，雙方皆同意上開金
      額為兩造承包之總價，被上訴人並據此開立發票轉傳予上
      訴人等語（原審卷35頁）。倘系爭40萬元確屬系爭契約之
      預付款，依證人陳○○證稱：總價90萬元包括被上訴人已經
      領取及尚未領取者合計90萬元，則於系爭和解成立後，自
      應將已領取之系爭40萬元扣除，經扣除後被上訴人僅得請
      求餘款50萬元，其發票金額應為52萬5000元（含稅），並
      非94萬5000元。參諸兩造間係於110年2月19日始成立承攬
      契約，上訴人於110年2月8日給付系爭40萬元當時，兩造
      間尚未成立系爭契約，被上訴人是否願意進場繼續施作？
      施作之工程項目？報酬金額若干？均屬未定，上訴人要無
      可能預付系爭契約之工程款予被上訴人，故上訴人主張系
      爭40萬元為其就系爭契約預付予被上訴人之工程款，尚非
      可採。
（二）至於被上訴人雖未舉證證明其與上訴人間或上訴人與○○水
      電間曾經成立債務承擔契約，固難遽認上訴人係因債務承
      擔之契約關係而給付系爭40萬元，亦難認有被上訴人所稱
      之監督付款情事，然上訴人既未能舉證證明其於110年2月
      8日給付之系爭40萬元確屬系爭契約之預付款，且債之清
      償非不得由第三人為之（參照民法第311條），而依證人
      邱○○、陳○○於原審證述，可知○○公司已支付款項予接手之
      上訴人，上訴人復自承其接手後，為求工程順利進行，遂
      同意由○○水電之原協力廠商繼續施作未完成之工作，惟適
      逢年關將近，且○○水電又積欠款項未給付協力廠商，遂同
      意於110年2月8日預付被上訴人40萬元工程款，以供其支
      應等語（參新北地院卷57頁），則被上訴人主張系爭40萬
      元屬系爭契約成立前之「前次工程款」，即非不足採信。
（三）按稱和解者，謂當事人約定，互相讓步，以終止爭執或防
      止爭執發生之契約。是和解有使當事人所拋棄之權利消滅
      及使當事人取得和解契約所定明權利之效力，民法第736
      條、第737條分別定有明文。而和解，如當事人以他種之
      法律關係或以單純無因性之債務約束等，替代原有之法律
      關係而成立者，屬創設性之和解；倘以原來而明確之法律
      關係為基礎而成立和解時，則屬認定性之和解，債權人仍
      得依原法律關係訴請債務人給付，惟法院不得為與和解結
      果相反之認定。又和解乃以當事人相互間欲求解決之爭點
      為其範圍，如當事人並未就其欲求解決之爭點，特為權利
      之保留者，則該權利即因和解之讓步而生拋棄之效力。兩
      造既於110年4月15日就系爭契約達成系爭和解，自應依該
      和解協議履行。上訴人主張系爭40萬元為系爭契約之預付
      款，既不足採，則上訴人主張系爭和解協議之工程款總價
      90萬元，應扣除系爭40萬元，自屬無據。
五、綜上所述，被上訴人依承攬契約之法律關係，請求上訴人給
    付945,000元（含稅）及自起訴狀繕本送達之翌日即110年10
    月20日起至清償日止，按年息5%計算之利息部分，為有理由
    ，應予准許。原審就上開應准許部分，為上訴人敗訴之判決
    ，並為供擔保得、免假執行之諭知，均無不合。上訴人就所
    受敗訴判決中逾54萬5000元本息部分提起上訴，指摘原判決
    此部分不當，求予廢棄改判，為無理由，應予駁回。
六、本件事證已臻明確，兩造其餘之攻擊或防禦方法及所用之證
    據，經本院斟酌後，認為均不足以影響本判決之結果，爰不
    逐一論列，附此敘明。
七、據上論結，本件上訴為無理由，依民事訴訟法第449條第1項
    、第78條，判決如主文。
中　　華　　民　　國　　111 　年　　12　　月　　14　　日
　　　　　　　　　　　　　工程法庭
　　　　　　　　　　　　　　審判長法  官  杭起鶴
　　　　　　　　　　　　　　　　　法  官  羅智文
　　　　　　　　　　　　　　　　　法  官  蔡建興
正本係照原本作成。
不得上訴。　　　　　　　　　　　　
　　　　　　　　　　　　　　　　　書記官  李欣憲
中　　華　　民　　國　　111 　年　　12　　月　　14　　日